【裁判字號】    92,台上,4647
【裁判日期】    920828
【裁判案由】    違反槍砲彈藥刀械管制條例
【裁判全文】
最高法院刑事判決                              九十二年度台上字第四六四七號
    上  訴  人  甲○○
    選任辯護人  陳化義律師
右上訴人因違反槍砲彈藥刀械管制條例案件，不服台灣高等法院中華民國九十年三月
二十三日第二審判決（八十九年度上訴字第三八六０號，起訴案號：台灣板橋地方法
院檢察署八十九年度偵字第三八四九號），提起上訴，本院判決如左：
    主  文
原判決撤銷，發回台灣高等法院。
    理  由
本件原判決認定上訴人甲○○未經許可，持有具殺傷力之半自動改造手槍一把及供該
手槍使用具有殺傷力之改造子彈四顆，而將該等槍彈放置於車號Ｆ九｜一００五號自
用小貨車之駕駛座下方，再以雨衣覆蓋藏匿，經警於民國八十九年二月十六日十五時
三十分許，在台北縣板橋市○○路信都停車場查獲，並扣得上開槍彈等情。因而撤銷
第一審諭知上訴人無罪之判決，改判論處上訴人未經許可持有改造手槍罪刑，固非無
見。
惟查：(一)、審理事實之法院，對於案內與待證事實有重要關係，在客觀上認為應行調
查之證據，如未依法調查或雖已調查而未調查明白，即與證據未經調查無異，如率行
判決，其判決當然為違背法令。上訴人始終堅決否認有非法持有槍彈之情事，辯稱可
能係遭栽贓陷害等語。警員張士賢於檢察官偵查時稱本件係接獲匿名檢舉，指上訴人
持有槍枝（偵查卷第二十一頁背面）；另警員許連僕亦稱當時伊值日，一名男子匿名
打電話檢舉上訴人有槍及賣安非他命等語（第一審卷第五頁）。既係匿名者之檢舉，
究竟其檢舉之內容如何？有何證據顯示上訴人涉持有槍枝或販賣安非他命之嫌疑，否
則檢察官如何僅憑警員報告匿名者電話檢舉，即簽發搜索票，對上訴人之住處及車子
實施搜索？而檢舉之電話既檢舉上訴人持有槍械及販賣安非他命，但卷內資料，何以
警員搜索調查時僅就槍械部分為調查，並未詢及販賣毒品安非他命之事？實情如何，
與上訴人辯稱遭栽贓陷害是否可採之判斷至有關係，原審未詳加調查釐清，論述明白
，遽為上訴人不利之認定，尚嫌速斷。(二)、有罪之判決書，對被告有利之證據不採納
者，應說明其理由，為刑事訴訟法第三百十條第二款所明定。故有罪判決書對於被告
有利之證據，如不加採納，必須說明其不予採納之理由，否則即難謂無判決不備理由
之違誤。證人即警員張士賢於原審稱是由上訴人及其父帶去停車場，停車場距上訴人
家約三、四百公尺……是上訴人用鑰匙打開車門，伊等才進去搜索，當場上訴人否認
槍是他所有……。查獲當時上訴人有說可能遭其妻栽贓等語（原審卷第二十三、二十
四頁）。上訴人辯稱車子係其父所有，平日其父用在做葬儀生意。車上沒有雨衣，不
可能把槍放在車內明顯之處，伊只用過一、二次車，在被查獲前幾天其父有使用過該
車，而車子停在停車場已好幾天未使用，扣案槍彈非伊藏置等語。對於上訴人前開有
利之辯解及證據，原審既未詳加究明採納，復未說明不予採納之理由，難謂無理由不
備之違誤。(三)、槍砲彈藥刀械管制條例第十一條第四項未經許可，持有、寄藏或意圖
販賣而陳列同條第一項所列槍砲（即同條例第四條第一項第一款所稱其他可發射金屬
或子彈具有殺傷力之各式槍砲）之罪，其法定刑為「一年以上七年以下有期徒刑，併
科新台幣七百萬元以下罰金」，犯該罪者，除應處一年以上七年以下之有期徒刑外，
尚應併科新台幣七百萬元以下罰金，法院無審酌不予併科罰金之職權。原判決論上訴
人以該條項之罪，卻僅量處有期徒刑一年，而未依法併科罰金，亦有適用法則不當之
可議。上訴意旨指摘原判決不當，尚非全無理由，應認有撤銷發回更審之原因。
據上論結，應依刑事訴訟法第三百九十七條、第四百零一條，判決如主文。
中      華      民      國    九十二    年      八      月    二十八    日
                              最高法院刑事第三庭
                                  審判長法官  董  明  霈
                                        法官  林  茂  雄
                                        法官  王  居  財
                                        法官  張  祺  祥
                                        法官  石  木  欽
      右正本證明與原本無異
                                              書  記  官
中      華      民      國    九十二    年      九      月      四      日


司法院資訊處製作；財團法人民間司法改革基金會備份。
